臺灣雲林地方法院民事判決　　　　　　　 99年度保險字第7號
原　　　告　沈茂彰
訴訟代理人　施裕琛律師
被　　　告　國泰人壽保險股份有限公司
法定代理人　蔡宏圖
訴訟代理人　廖瑞鍠律師
上列當事人間請求給付保險金事件，本院於民國100 年7 月13日
言詞辯論終結，判決如下：
    主  文
原告之訴及假執行之聲請均駁回。
訴訟費用由原告負擔。
    事實及理由
一、原告主張：
  (一)兩造於民國98年6 月19日簽訂「國泰人壽安心保住院醫療終
    身保險」及「國泰人壽安順手術醫療終身保險」等保險契約
    （下稱系爭保險契約），約定保險事故為原告因傷害、疾病
    而住院及手術時應為理賠。嗣原告於99年1 月25日因顱內動
    脈瘤破裂合併蜘蛛膜下腔出血，急診入財團法人佛教慈濟綜
    合醫院台中分院（下稱慈濟醫院台中分院），進行顱內壓監
    視器置入手術；99年1 月28日轉院中國醫藥大學附設醫院急
    診，進行開顱併動脈瘤鉗夾術等手術；99年5 月26日後再陸
    續轉至中山醫學大學附設醫院、長庚醫療財團法人嘉義長庚
    紀念醫院、行政院衛生署嘉義醫院迄至99年10月11日止。依
    系爭保險契約約定，被告應給付原告住院醫療、加護病房、
    急診、住院手術醫療、手術醫療、住院手術療養、重大手術
    慰問保險金共計新台幣（下同）825,000 元。詎：
  1.被告以原告投保時對要保書內詢問事項「過去五年有無罹患
    高血壓、心臟病求診」一欄圈選「無」，有為不實說明之情
    形，因而解除系爭保險契約並拒絕理賠。惟原告投保前僅因
    痛風身體不適而求診，並無因高血壓不適而求診，醫院雖有
    開高血壓藥物，但原告並不知有高血壓，被告指摘原告故意
    隱匿斷與事實不符。且本件投保時，原告依被告要求進行體
    檢，並由陳運隆醫師為之，體檢報告被告知之甚詳，其中包
    括原告之血壓資訊，係完全揭露，並無礙於被告正確計算風
    險。被告於當時未作任何限制、保留、詢問，忽而於保險事
    故發生後始為異議之表示，難認誠信履約。被告既有正確資
    訊得正確計算風險，核無保險法第64條之情形；且該條係資
    訊揭露義務之規定，並非對要保人之處罰條款，苟保險人已
    握有正確資訊，不能再以要保人圈選錯誤為由，拒絕理賠。
  2.據實說明義務之違反，依保險法第64條之規定，須以保險事
    故危險之發生係基於要保人說明或未說明之事實時，保險人
    始有解除權。查顱內動脈瘤及破裂係肇因於先天性血管病變
    ，與高血壓並無因果關係，此觀要保書內令原告圈選之「過
    去五年有無罹患…」一欄內，第一項詢問「高血壓、心臟病
    」，第二項即詢問「腦動脈血管瘤」，該二項為不同病因，
    互不干擾風險之精算。且按醫學文獻之記載：(1)顱內動脈瘤
    破裂與高血壓性腦出血中風不同，前者為動脈病變瘤腫，後
    者為血壓過高導致微血管破裂；(2)動脈瘤之形成係血管中層
    與彈性層先天性缺陷所致；(3)顱內動脈瘤之治療方法為手術
    夾除，而高血壓性微血管破裂之腦出血中風其治療方法為服
    用降血壓藥、控制飲食，兩者顯著不同。顱內動脈瘤破裂合
    併蜘蛛膜下腔出血既與高血壓無因果關係，被告不得解除系
    爭保險契約而拒絕理賠，爰提起本件訴訟等語。
  3.並聲明：
  (1)被告應給付原告825,000 元，及自起訴狀繕本送達翌日起至
    清償日止，按週年利率5%計算之利息。
  (2)願供擔保，請准宣告假執行。
  (二)對被告抗辯所為之陳述：
  1.對鑑定報告沒有意見，由鑑定報告可知有高血壓不一定會得
    動脈瘤，有動脈瘤之人不一定有高血壓。要保人欲向保險公
    司投保，縱要保人向保險公司表示有高血壓，如要保人未勾
    選，保險公司也不會知道；且高血壓與動脈瘤之勾選項目是
    獨立兩項，高血壓部分為不實陳述部分，保險公司如何得知
    有動脈瘤，而為風險判斷。由鑑定報告原告固不排除其間之
    關聯性，但是原告認為那是不同成因之事，為高血壓之不實
    陳述，有無辦法讓保險人因此就風險為評估，原告認為可能
    性有問題。舉例而言，高血壓與糖尿病於醫學上也有相當低
    之關聯性，若投保人高血壓部分勾選錯誤，後因糖尿病引發
    ，因此而拒絕給付，原告認為應是不影響保險公司之判斷。
  2.依鑑定結果，高血壓症與顱內動脈瘤之發生兩者間，並無因
    果關係，但高血壓症與顱內動脈瘤俱存時，兩者是否會互相
    誘發導致發病（動脈瘤破裂），具有或然關聯性。亦即兩者
    間之發生不互為因果，但兩症並存時有誘發關聯性，然並無
    科學具體數據。準此，被告於設計保險契約時，顯無從依現
    有科學計算高血壓病患引發顱內動脈瘤破裂之危險發生率、
    損害額、賠率等，則依現有科學，原告對於高血壓症隱匿，
    顯不足以變更或減少被告對於危險（顱內動脈瘤之發生與破
    裂）之估計。再核被告於投保時之書面詢問事項，高血壓與
    顱內動脈瘤係分類於不同項目，顯見其於保險精算時，並無
    考慮其因果關係。
  3.依被告對於醫療險之投保流程，要保人自行勾選「五年內曾
    罹高血壓症」後，係安排要保人至醫院進行心電圖、胸部 X
    光，並依據檢查結果評分後，決定是否承保。惟心電圖、胸
    部X 光檢查，並無從發現顱內動脈瘤，依現有醫學須以CT斷
    層掃瞄或核磁共振顯影始能發現顱內動脈瘤，則無論原告於
    投保之初是否告知高血壓症，被告均無從查得顱內動脈瘤，
    即無從精算該疾之相關危險發生率、損害額、賠率等，原告
    對於高血壓症隱匿，顯不足以變更或減少被告對於危險之估
    計。
二、被告則以：
  (一)原告在98年6 月19日投保系爭保險契約前之97年11月25日及
    12月2 日曾至國立臺灣大學醫學院附設醫院雲林分院（下稱
    臺大醫院雲林分院）求診，當時醫師已診斷出原告有高血壓
    疾病且有用藥記錄，惟其投保時，對要保書詢問過去五年內
    是否曾因高血壓而接受醫師治療、診療或用藥，其竟答：「
    否」，原告未據實告知已影響被告對危險之評做，而予承保
    ；被告已於99年8 月4 日發函解除契約在案，原告嗣請求給
    付保險金已屬無據。原告自陳其於99年1 月25日因顱內動脈
    瘤破裂合併蜘蛛膜下腔出血，而入慈濟醫院台中分院急診，
    則對顱內動脈瘤破裂合併蜘蛛膜下腔出血與其投保時未說明
    之高血壓疾病無任何之關聯性，依最高法院92年度台上字第
    1761號判決意旨，原告須證明其必然性，如果有其或然性，
    即無保險法第64條第2 項但書之適用。
  (二)再依最高法院95年度台上字第624 號判決意旨，不能因保險
    人指定醫院體檢，即認被保險人可免除據實說明義務。原告
    於98年6 月19日投保系爭保險契約時，雖有經陳運隆醫師之
    體檢，惟體檢時，對告知書詢問原告「過去五年內是否曾因
    下列疾病而接受醫師治療、診療或用藥？高血壓症（指收
    縮壓140mmHg 舒張壓90mmHg以上）…」，原告圈選「否」，
    未據實告知，顯見原告在醫師體檢時也違反告知義務，其謂
    有完全揭露血壓之資訊，並非事實，故被告解除系爭保險契
    約應屬有據。
  (三)按依慈濟醫院台中分院神經外科「Discharge Summary 」之
    病史欄所記載：「This 69 years old man had history of
    hypertension with medication for long time  (He is a
    藥師) 」；而該醫院之入院護理評估記錄單，也記載原告長
    期服用降血壓藥有5 至6 年以上，且中山醫學大學附設醫院
    、中國醫藥大學附設醫院等相關記錄均為相同之記載，臺大
    醫院雲林分院100 年3 月3 日台大雲分醫事字第1000000904
    號函復稱：「(一)病患沈茂彰先生於民國97年11月25日初次到
    本院門診，…，惟根據病歷記載患者本人主訴高血壓已1－2
    年，但原本無規律服藥，…。(五)民國97年12月2 日病患回診
    血壓仍偏高，及開立降血壓藥Norvasc （脈優）每日一顆服
    用，處方兩周，請病患下次回診再調藥並持續追蹤治療。但
    此後病患就沒再本科複診。」，足證原告於98年6 月19日投
    保系爭保險契約前，即已長期罹患有高血壓疾病。
  (四)依慈濟醫院台中分院100 年2 月7 日病情說明書：「顱內動
    脈瘤為先天性疾病，但破裂出血與高血壓有其相關性，血壓
    上升，會導致動脈瘤更易破裂出血。」；中山醫學大學附設
    醫院中港分院100 年2 月14日中山醫港100 川仁字第100000
    1221號函：「二依據大部分文獻顯示，顱內動脈瘤破裂合併
    蜘蛛網膜下腔出血與高血壓有關聯性。」；行政院衛生署嘉
    義醫院100 年2 月23日嘉醫歷字第1000000649號函：「二病
    患沈茂彰先生之病症狀況，高血壓確為顱內動脈瘤破裂之危
    險因子」；臺大醫院雲林分院100 年3 月3 日台大雲分醫事
    字第1000000904號函：「(六)顱內動脈瘤破裂，依醫理所見與
    高血壓（尤其控制不良的高血壓）可能有關連，…」等之說
    明，顯見罹患高血壓確與顱內動脈瘤破裂有其關聯性。
  (五)國立臺灣大學醫學院附設醫院（下稱臺大醫院）之鑑定，雖
    無法肯定高血壓為造成原告之顱內動脈瘤破裂合併蜘蛛膜下
    腔出血之單一原因，但該鑑定意見仍謂：「(四)…，沈茂彰先
    生長期罹患的高血壓，有可能增加顱內動脈瘤形成或顱內動
    脈瘤破裂合併蜘蛛膜下出血的機會，亦即推斷和其有可能相
    關，…」，即顱內動脈瘤破裂合併蜘蛛膜下腔出血仍與高血
    壓疾病具有關聯性。若原告未能證明其投保前罹患之高血壓
    疾病與顱內動脈瘤破裂合併蜘蛛膜下腔出血無關聯性及對保
    險事故之發生確定不具任何影響，因對價平衡已遭破壞，影
    響被告對危險之評估，被告之解除契約即於法有據。
  (六)原告係藥劑師，對醫藥有專業知識，其投保時，對要保書詢
    問之事項，卻未據實告知有罹患高血壓疾病之事實，故意違
    反據實說明義務，甚為明確，被告解除契約，更應有理。
  (七)永泰診所即陳運隆醫師固表示檢查時血壓沒有異常，但是患
    者每日血壓值每天可能不一樣，何況原告是藥劑師來體檢時
    有可能服用降血壓的藥，所以有無高血壓的病還是要告知體
    檢醫師，由醫師來判斷。如果有高血壓，被告通常會拒保，
    若有高血壓不會影響投保，被告之要保書就不會去詢問被保
    險人有無此疾病等語，資為抗辯。
  (八)並聲明：
  1.原告之訴駁回。
  2.如受不利之判決，願供國泰世華銀行可轉讓定期存單或臺灣
    銀行支票或等值現金擔保請准免予假執行。
三、兩造不爭執之事實：
  (一)原告於98年6 月19日有向被告投保「安心保住院醫療終身保
    險（保單號碼0000000000）」及投保「安順手術醫療終身保
    險（保單號碼0000000000）」之保險契約。
  (二)原告於99年1 月25日因顱內動脈瘤破裂合併蜘蛛膜下腔出血
    ，入慈濟醫院台中分院急診，當日進行顱內壓監視器置入手
    術。
  (三)迄99年10月11日止，原告住院總日數為260 日。
  (四)原告在98年6 月19日有接受陳運隆醫師體檢。
  (五)原告於98年6 月19日投保時，對要保書詢問其「過去五年內
    是否罹患高血壓疾病而接受醫師治療？診療或用藥？」，其
    勾選「否」。另體檢時，對告知書欄詢問其：「過去五年內
    是否曾因高血壓疾病接受醫師治療？診療或用藥？」，原告
    亦勾選「否」。
  (六)被告於99年7 月8 日知悉原告於投保時未據實告知罹患高血
    壓疾病一事，而於99年8 月4 日以台北96支郵局存證信函向
    原告解除系爭保險契約，原告乃於同月5 日收受該存證信函
    ，並未逾保險法第64條第3項除斥期間。
  (七)如原告主張有理由，則系爭保險事故依系爭保險契約核算至
    99年10月11日止之保險金額應為825,000 元。
四、本件兩造所爭執之處，應在於：被告解除系爭保險契約是否
    合法？即：(一)原告於投保時對於保約內詢問事項「過去五年
    有無罹患高血壓、心臟病求診」一欄圈選「無」，有無不實
    說明之情形？(二)前項「過去五年有無罹患高血壓、心臟病求
    診」一欄圈選「無」，是否影響被告之正確精算？(三)顱內動
    脈瘤破裂合併蜘蛛膜下腔出血與高血壓有無因果關係？茲論
    述如下：
  (一)經查，原告主張其於投保前僅因痛風不適而求診，並無因高
    血壓不適而求診，要無被告所指故意隱匿高血壓病症之情等
    語，然為被告所否認，且經本院依被告聲請向臺大雲林分院
    函詢原告於97年間就診情況，臺大雲林分院函覆稱：「(一)病
    患沈茂彰先生於民國97年11月25日初次到本院門診，當時門
    診細節由於時日久遠已不復記憶，惟根據病歷記載患者本人
    主訴高血壓已1-2 年，但原本無規律服藥，過去也曾有痛風
    病史，沒抽菸，偶爾喝酒，尋求血壓控制建議。(二)臨床診斷
    為高血壓。(三)患者自知有高血壓，當日也做相同診斷及用藥
    建議，亦會做高血壓告知。(四)與患者溝通先檢測高血壓相關
    危險因子，包括血糖、血脂、肝腎功能及尿酸等，同時會商
    請病患回家做血壓自我測量及記錄，一周回診看報告並決定
    如何用藥和複驗血壓值。(五)民國97年12月2 日病患回診血壓
    仍偏高，及開立降血壓藥Norvasc （脈優）每日一顆服用，
    處方兩周，請病患下次回診再調藥並持續追蹤治療。但此後
    病患就沒有再本科複診。」等文，有該院100 年3 月3 日台
    大雲分醫事字第1000000904號函附卷可稽，復再參酌原告為
    一藥劑師，則有關醫療用藥之用途為何乃為其專業，原告顯
    難諉為不知醫師開立Norvasc 之用途為何，且依一般醫病關
    係，上述病情醫師既已開立降血壓藥劑，則請病患注意血壓
    ，並囑咐保持血壓穩定，為絕大部分醫師之診治程序，足見
    原告於上開期間至臺大雲林分院就診時，即已知悉其患有高
    血壓病症之情甚明，豈知，原告於98年6 月19日就被告對其
    是否患有高血壓症之書面詢問，竟勾選「否」，堪認原告未
    據實將自身之病情告知被告，有違其據實告知義務。是原告
    主張其於投保當時並未罹患高血壓病症等語，即不足採信。
  (二)按保險法第六十四條第一項規定：訂立契約時，要保人對於
    保險人之書面詢問，應據實說明。此項要保人據實說明之義
    務，並不因其為主動投保或經招攬投保而異，亦不因保險人
    已指定醫師檢查而免除。又醫師之檢查是否正確有時需賴被
    保險人之據實說明，不能因保險人指定醫院體檢，或被保險
    人授權保險人查閱其就醫資料，即認被保險人可免除據實說
    明義務，最高法院78年度台上字第2218號、95年度台上字第
    624 號判決要旨可資參照。原告復主張其於投保時，已依被
    告要求進行體檢，並由陳運隆醫師為之，檢查結果顯示血壓
    正常，被告就此體檢報告知之甚詳，包括原告之血壓資訊係
    完全揭露，並無礙被告正確計算風險等語，然為被告所否認
    ，且有關原告於上開期間至臺大雲林分院就診時，即已知悉
    其患有高血壓病症之情，業如上述，而原告並不否認其於體
    檢時，對告知書欄詢問：「過去五年內是否曾因高血壓疾病
    接受醫師治療？診療或用藥？」勾選「否」之情，雖嗣經醫
    師體檢檢查原告之血壓值正常，惟體檢之檢查是否正確，仍
    有賴原告之據實說明，蓋苟原告於體檢前已服用降血壓藥，
    如不告知醫師，如何能查悉有高血壓？故人壽保險契約，保
    險人通常除指定醫師體檢外，仍以書面詢問被保險人之健康
    情形，則揆之前揭判決要旨，原告尚不能因保險人已指定醫
    師體檢，而免除其告知義務。縱使原告於98年6 月19日作健
    康檢查時各項結果均屬正常，但此僅能證明原告在健康檢查
    時的狀況，與原告於投保時，被告針對可能之被保險人身體
    狀況評估「投保前五年內有無高血壓症」之情形不同，如原
    告據實告知罹患高血壓病症，被告必然會向醫療院所調閱病
    歷，或將因血壓、血管所引發之（危險）疾病所致之保險事
    故排除在保險契約所保險範圍之外，或請被保險人作進一步
    之體檢，甚或拒絕承保等情，均不無可能。原告於投保前確
    實明知曾有因高血壓症狀而服藥之事實，但對於保險人之書
    面詢問，並未據實說明。無論是因故意隱匿，或因過失遺漏
    ，或為不實之說明，均屬違反據實告知義務，足以變更或減
    少保險人即被告對於危險之估計，堪予認定。是原告主張其
    於投保前，已經被告安排至永泰診所接受體檢，確認後始經
    被告同意承保，是伊並未違反據實告知義務，且無礙被告正
    確計算風險等語，要屬無據，尚難採信。
  (三)又按訂立保險契約時，要保人對於保險人之書面詢問，應據
    實說明，要保人故意隱匿，或因過失遺漏，或為不實之說明
    ，足以變更或減少保險人對於危險之估計者，保險人得解除
    契約；其危險發生後亦同，保險法第64條第1 、2 項定有明
    文；再保險契約為最大誠信契約，倘要保人有故意隱匿，或
    因過失遺漏，或為不實之說明，足以變更或減少保險人對於
    危險之估計之情事，要保人如主張保險人不得解除保險契約
    ，即應就保險事故與要保人所未告知或不實說明之事項並無
    關聯，且該事項已確定對保險事故之發生不具任何影響，保
    險人亦未因該未告知或不實說明之事項，而造成額外之負擔
    ，對價平衡並未遭破壞予以證明始可。亦即須就保險事故與
    要保人所未告知或不實說明之事項間之無關聯，證明其必然
    性；倘有其或然性，即不能謂有上開法條但書適用之餘地，
    保險人非不得解除保險契約，最高法院92年度台上字第1761
    號判決、88年度台上字第2212號判決可資參照。
  (四)原告再主張其所罹顱內動脈瘤破裂合併蜘蛛膜下腔出血與高
    血壓間並無因果關係，則其縱未據實告知罹患高血壓病症，
    亦不變更或減少被告對於危險之估計，是被告解除系爭保險
    契約不合法等語，固據其提出診斷證明書、醫學文獻資料等
    為證，然為被告所否認，本院為明瞭原告所罹高血壓及顱內
    動脈瘤間有無關聯、或然性，遂依職權向原告歷次就診醫療
    院所函查及調取病歷資料，慈濟醫院台中分院、中山醫學大
    學附設醫院中港分院、長庚醫療財團法人嘉義長庚紀念醫院
    、行政院衛生署嘉義醫院、中國醫藥大學附設醫院、臺大雲
    林分院分別函覆稱：「顱內動脈瘤為先天性疾病，但破裂出
    血與高血壓有其相關性，血壓上升會導致動脈瘤更易破裂出
    血。」、「依據大部分文獻顯示，顱內動脈瘤破裂合併蜘蛛
    網膜下腔出血與高血壓有關聯性。」、「就沈君於本院之病
    歷資料，其顱內動脈瘤破裂合併蜘蛛膜下腔出血，依病歷資
    料難判與高血壓之關聯性。」、「病患沈茂彰先生之病症狀
    況，高血壓確為顱內動脈瘤破裂之危險因子。」、「患者之
    顱內動脈瘤破裂合併蜘蛛膜下腔出血與高血壓並無相關。」
    、「顱內動脈瘤破裂，依醫理所見與高血壓（尤其控制不良
    的高血壓）可能有關連，但臨床上也有高血壓病史不明，逕
    自發生動脈瘤破裂案例。此案建請可再諮詢神經外科專家。
    」，有上開醫院100 年2 月25日慈中醫文字第1000147 號函
    、100 年2 月14日中山醫港100 川仁字第1000001221號函、
    100 年2 月14日(100) 長庚院嘉字第00104 號函、100 年02
    月23日嘉醫歷字第1000000649號函、100 年3 月2 日院醫事
    字第1000000984號函、100 年3 月3 日台大雲分醫事字第10
    00000904號函附卷可按，因上開醫院就原告所罹高血壓及顱
    內動脈瘤間有無關聯、或然性答覆不一，本院乃再檢附原告
    歷次就診病歷資料囑託兩造所合意之臺大醫院鑑定，臺大醫
    院函覆稱：「．．(一)造成顱內動脈瘤的危險因子包括肥胖、
    糖尿病、高血脂、吸煙、飲酒，以及血管壁先天畸形和高血
    壓；無法由病人具高血壓即斷定為動脈瘤發生原因；造成顱
    內動脈瘤的危險因子有『慢性因素』包括性別、年齡、高血
    壓；以及『觸發因素』，包括飲用含咖啡因的飲料、大力運
    動用力解便、情緒的波動等，這些情形都和血壓的瞬息升高
    有關。綜前所述，高血壓雖無法單純解釋為沈茂彰先生之顱
    內動脈瘤破裂合併蜘蛛膜下腔出血的唯一原因，但或有密切
    相關。(二)顱內動脈瘤破裂的機會除了和『血壓的瞬息升高』
    等『觸發因素』外，尚和顱內動脈瘤的尺寸大小有相關，並
    非控制血壓就完全免除顱內動脈瘤破裂的危險。(三)患有顱內
    動脈瘤的病人，如(一)所述危險因子，並非均為高血壓病患。
    為防止顱內動脈瘤破裂合併蜘蛛膜下腔出血的治療方法，包
    括以手術夾閉（surgical clipping ）動脈瘤基底、經血管
    壁內栓塞（endovascular coiling），以及控制血壓。服用
    降血壓藥控制血壓是醫學上認可的方法。(四)如(一)所述危險因
    子, 沈茂彰先生長期罹患的高血壓，有可能增加顱內動脈瘤
    形成，或顱內動脈瘤破裂合併蜘蛛膜下腔出血的機會，亦即
    推斷和其有可能相關，但無法肯定為單一原因所造成。」等
    文，有該院100 年5 月23日校附醫秘字第1000902193號函附
    卷可參，復為兩造所不爭執，可知顱內動脈瘤患者並非均為
    高血壓病患，高血壓雖非造成顱內動脈瘤之唯一危險因子，
    惟造成顱內動脈瘤之危險因子仍無法排除高血壓為其中之一
    ，而顱內動脈瘤破裂取決於顱內動脈瘤尺寸大小及血壓的瞬
    息升高等觸發因素，非可一概而論，雖服用降血壓藥控制血
    壓無法完全免除顱內動脈瘤破裂之危險，然卻為防止破裂治
    療方法之一，是原告長期罹患高血壓與其顱內動脈瘤形成，
    或嗣所罹患顱內動脈瘤破裂合併蜘蛛膜下腔出血，兩者間雖
    非互為因果，但仍有相關聯性，則揆之上開說明，原告須就
    系爭保險事故與其所未告知或不實說明之上開事項間之無關
    聯，證明其必然性，倘有其或然性，即不謂有上開法條但書
    適用之餘地。
  (五)原告固主張高血壓與顱內動脈瘤之發生不互為因果，但兩症
    併存時有誘發關聯性，惟無科學具體證據，被告顯無從依現
    有科學計算兩者間危險發生率、損害額、賠率等，更未考慮
    兩者因果關係，此參之被告書面詢問事項係將高血壓、顱內
    動脈瘤分類不同項目自明。何況，倘原告據實告知高血壓症
    ，依被告投保醫療險流程，僅做心電圖、胸部X 光評分後，
    再決定是否承保，然此兩項檢查均無從發現顱內動脈瘤，縱
    原告隱匿高血壓症，然不足變更或減少被告對危險之估計等
    語，惟為被告所否認，且如原告據實告知罹患高血壓病症，
    被告必然會向醫療院所調閱病歷，或將因血壓、血管所引發
    之（危險）疾病所致之保險事故排除在保險契約所保險範圍
    之外，或請被保險人作進一步之體檢，甚或拒絕承保等情，
    均不無可能，被告種種作為均足以證明苟原告未據實告知上
    開事項確有礙於其正確計算風險，原告徒以其縱經進一步檢
    查亦無從檢查罹有顱內動脈瘤一事為由，主張並無影響被告
    危險估計等語，要嫌速斷，自不足採信。何況，有關原告長
    期罹患高血壓與其顱內動脈瘤形成，或嗣所罹患顱內動脈瘤
    破裂合併蜘蛛膜下腔出血，兩者間雖非互為因果，但然仍有
    相關聯性乙節，已如前述，原告空以上開情詞主張，卻迄仍
    無法舉證證明該兩病症間並無必然關聯性，且該未據實告知
    事項已確定對系爭保險事故之發生不具任何影響，被告亦未
    因該未告知或不實說明之事項，而造成額外之負擔，對價平
    衡並未遭破壞等各情為真實，則揆之上開說明，原告自無上
    開法條但書適用之餘地，是被告以原告未據實告知其罹患高
    血壓症，足以變更或減少其對於危險之估計一事為由解除系
    爭保險契約，於法自屬有據。
五、綜上所述，原告雖於98年6 月19日以其自身為被保險人，向
    被告投保系爭保險契約，並於系爭保險契約有效期間內，發
    生系爭保險事故，然原告於投保時確有違反未據實告知其罹
    患高血壓病症義務之情事，縱經被告委託醫師體檢檢查正常
    ，亦不能免除其告知之義務，而原告未據實告知上開事項確
    實有礙於被告正確計算風險，雖其再謂所罹高血壓症與嗣所
    罹顱內動脈瘤破裂合併蜘蛛膜下腔出血，兩者間並無因果關
    係，而未變更或減少被告對於危險之估計等語，惟有關原告
    長期罹患高血壓與其顱內動脈瘤形成，或嗣所罹患顱內動脈
    瘤破裂合併蜘蛛膜下腔出血，業經臺大醫院鑑定該兩病症間
    雖非互為因果，但然仍有相關聯性甚明，而原告迄仍無法舉
    證證明該兩病症間並無必然關聯性，且該未據實告知事項已
    確定對系爭保險事故之發生不具任何影響，被告亦未因該未
    告知或不實說明之事項，而造成額外之負擔，對價平衡並未
    遭破壞等各情為真實，則揆之上開最高法院88年度台上字第
    2212號、92年度台上字第1761號判決要旨，原告自無保險法
    第64條第2 項但書之適用，茲兩造均不否認上開兩造不爭執
    第(六)項之事實，則被告據此為解除系爭保險契約，於法並無
    不合。又被告既已合法解除系爭保險契約，則原告依系爭保
    險契約之法律關係，請求被告應給付原告825,000 元，及自
    起訴狀繕本送達翌日即99年12月10日起至清償日止，按週年
    利率5%計算之利息，為無理由，應予駁回。而原告之訴既經
    駁回，其假執行之聲請，當失所附麗，應併予駁回。
六、本件判決之基礎已臻明確，兩造其餘攻擊防禦方法及所提出
    之證據，均經斟酌，核與判決之結果不生影響，爰不一一論
    述，附此敘明。
七、訴訟費用負擔之依據：民事訴訟法第78條。
中    華    民    國   100    年    7     月    29    日
                  民事第二庭    法  官  陳秋如
以上正本係照原本作成
如對本判決上訴，須於判決送達後20日內向本院提出上訴狀（需
附繕本）。如委任律師提起上訴者，應一併繳納上訴審裁判費。
中    華    民    國   100    年    7     月    29    日
                                書記官  官佳慧